# 委托管理业务会计处理

提问人：sangjl 时间：2023-06-08 07:59:10
陈老师您好！
背景资料：甲公司为国有企业，持有A公司100%股权，持有B公司70%的股权（其他30%股权均由国有企业持有），C公司为A公司的全资子公司，现A公司与B公司签订《股权委托管理协议书》，A公司拟将其实际持有的C公司全部股权委托B公司代为管理。管理期限自 2023 年 1 月 1 日起至 2025 年 12 月 31 日止。委托管理的事项：1.委托管理期内，A公司将实际持有的C公司全部股权委托B公司管理，B公司享有相应权利及义务。2.B公司行使对C公司的经营权、财务决策权及管理权等，包括但不限于：（ 1 ）决定C公司日常生产经营决策、运营检查、调度业务、财务决策、预决算方案，决定C公司业务模式（但应接受A公司的监督）；（ 2 ）参与制定和调整C公司主营业务发展规划；（ 3 ）指导C公司主营业务开发、拓展、调整过程中的相关工作落实情况；（ 4 ）指导C公司制定相关业务营运策略，推进并监督其运营机制、日常运营管理、业务模式等工作的正常、有序进行；（ 5 ）指导C公司统筹安排其市场及业务资源，完善业务协调机制；（ 6 ）决定于C公司日常生产经营活动相关的其他经营管理事项等。3.委托管理期内，A公司不再负有为C公司提供担保的义务。C公司的日常经营管理活动中所需的资金原则上由B公司承担。4.委托管理期内，A公司不得将已委托C公司的经营权、管理权授权给其他第三方；A公司应当尽到最大的配合义务支持、配合B公司依法依约行使对C公司的经营权和管理权，尊重B公司的经营管理权利。5.委托管理期内，A公司从事以下行为，需经B公司书面同意：（１）变更C公司的名称、经营范围、主营经营场所；（２）
处分、转让C公司的股权及任何固定资产；（３）以C公司资产对外投资、对外担保等；（４）修改公司章程；
（５）行使其他应由C公司股东行使或决定的权利。６.委托管理期内，由B公司向A公司推荐委托至C公司的董事及高级管理人员，A公司不得委派非B公司推荐的人员。７.委托管理期内，B公司向A公司推荐的董事及高级管理人员能够控制C公司，因B公司实际控制A公司所持C公司全部股权，A公司同意自２０２３年１月１日起C公司纳入A公司的合并报表范围，A公司不再合并C公司报表。
请问：
１.B公司是否可以将C公司纳入合并范围？如可以纳入，是按照同一控制下的企业合并对期初进行追溯调整吗？
２.如果B公司可以将C公司纳入合并范围，B公司的个别报表确认长期股权投资及资本公积吗？
３. 如果B公司可以将C公司纳入合并范围，B公司的合并报表是在个别报表确认对C公司的长期股权投资及资本公积基础上进行抵消，最终留在合并报表层面是资本公积，还是B公司的个别报表不确认长期股权投资及资本公积，合并报表确认为少数股东权益呢？
谢谢陈老师

回答人：chenyiwei
这种情况，B公司作为受托方将C公司纳入合并报表范围的可能性不大。
参照：《监管规则适用指引——会计类第 1 号》之“1-9 控制的判断”：
一、委托、受托经营业务
公司在判断对受托经营的业务（即标的公司）是否拥有控制时，需重点关注以下问题：
一是关于对标的公司拥有权力的认定。在判断是否对标的公司拥有权力时，除日常运营活动相关的权力外，还应当考虑是否拥有主导对标的公司价值产生重大影响的决策事项的能力和权力。例如，部分委托经营协议中约定，标的公司进行重大资产购建、处置、重大投融资行为等可能对标的公司价值具有重大影响的决策时，需经委托方同意。这种情况下，受托方不具有主导对标的公司价值产生重大影响的活动的权力，不应认定受托方对标的公司拥有权力。又如，部分委托受托经营业务中，委托方或双方并无长期保持委托关系的意图，部分委托协议中赋予当事一方随时终止委托关系的权力等。前述情况下，受托方仅能在较短或不确定的期间内对标的公司施加影响，不应认定受托方对标的公司拥有权力。
二是关于享有可变回报的认定。从标的公司获得的可变回报，不仅包括分享的基于受托经营期间损益分配的回报，还应考虑所分享和承担的标的公司整体价值变动的报酬和风险。例如，部分委托经营协议中虽然约定委托期间标的公司损益的绝大部分比例由受托方享有或承担，但若标的公司经营状况恶化则受托方到期不再续约，这表明受托方实际上并不承担标的公司价值变动的主要报酬或风险，不应认为受托方享有标的公司的重大可变回报。又如，部分委托经营协议中虽然约定受托方享有标的公司的可变回报，但回报的具体计量方式、给付方式等并未作明确约定，有关回报能否实际给付存在不确定性，根据实质重于形式的原则，也不应认定受托方享有可变回报。
本案例中，B的受托年限仅有三年，未提及到期后的延长事宜，一般理解三年的托管时间不足以实施使得“标的公司整体价值变动的报酬和风险”发生重大变化的活动，对C公司主营业务发展规划只是“参与制定和调整”，而更多地只是日常经营管理权。A作为C的原股东并未放弃其股东权利。因此，B在托管期间并未取得对C的控制权，不应将C纳入B的合并报表范围。C仍由A并表。